【裁判字號】    97,易,1032
【裁判日期】    980609
【裁判案由】    賭博
【裁判全文】
臺灣桃園地方法院刑事判決              97年度易字第1032號
公  訴  人  臺灣桃園地方法院檢察署檢察官
被      告  乙○○
                      （現在臺灣桃園監獄執行中）
            庚○○
                      入出境許.
共      同
選任辯護人  陳萬發律師
上列被告因賭博案件，經檢察官提起公訴（96年度偵字第 11938
號），本院判決如下：
    主  文
乙○○、庚○○均無罪。
    理  由
一、公訴意旨略以：被告乙○○、庚○○意圖營利，於民國96年
    5月15日凌晨4時30分許，由被告乙○○提供其所經營位在桃
    園縣平鎮市○○路118 號之工廠及骰子、碗公等賭具，予己○○、周長岡、丙○○、甲○○、陳建安等賭客，以擲骰子
    比大小之方式賭博財物，每次押注新臺幣（下同）200 元、
    500元不等之金額，並約定每人交付被告庚○○抽頭金500元
    ，又如有賭客扔擲骰子後有5個骰子同一數字（俗稱「5鐵支
    」），則為贏家，另須交付被告庚○○100 元之抽頭金。嗣
    於同日凌晨4時30分許，為警當場查獲，並扣得賭具骰子6盒
    、碗公1 個及賭資4萬9,000元等物，因認被告乙○○、庚○○共犯刑法第268 條意圖營利，供給賭博處所及聚眾賭博罪
    嫌。
二、按犯罪事實應依證據認定之，無證據不得認定犯罪事實；不
    能證明被告犯罪或其行為不罰者應諭知無罪之判決，刑事訴
    訟法第154條第2項、第301條第1項定有明文。又認定不利於
    被告之事實，須依積極證據，苟積極證據不足為不利於被告
    事實之認定時，即應為有利於被告之認定；再認定犯罪事實
    所憑之證據，雖不以直接證據為限，間接證據亦包括在內，
    然而無論直接或間接證據，其為訴訟上之證明，須於通常一
    般之人均不致有所懷疑，而得確信其為真實之程度者，始得
    據為有罪之認定；另刑事訴訟法第161 條已於91年2月8日修
    正公布，其第1 項規定：檢察官就被告犯罪事實，應負舉證
    責任，並指出證明之方法；因此，檢察官對於起訴之犯罪事
    實，應負提出證據及說服之實質舉證責任，倘其所提出之證
    據，不足為被告有罪之積極證明，或其指出證明之方法，無
    從說服法院以形成被告有罪之心證，基於無罪推定之原則，
    自應為被告無罪判決之諭知，最高法院30年上字第816 號、
    76年台上字第4986號、92年台上字第128 號著有判例可資參
    照。
三、檢察官認被告乙○○、庚○○涉犯意圖營利，供給賭博處所
    及聚眾賭博罪嫌，無非係以：被告庚○○自承有向賭客收取
    500元，且依證人己○○所述，當日係每人給被告500元，倘
    如為購買便當等宵夜，焉需向每位賭客收取500 元，顯與常
    情有違，況該時為深夜凌晨時分，附近並無販售便當，且在
    場賭客亦證稱當日無食用便當情事，更顯被告庚○○所辯不
    實，而有關擲出5鐵支要交付抽頭金100元與被告庚○○乙節
    ，並據證人即查獲警員戊○○證述明確，復被告乙○○前於
    警詢時亦坦承扣案賭具為其所提供，另由被告庚○○向賭客
    各收取500 元，堪認渠等確有本件賭博犯行之事實，為其主
    要論據。
四、訊據被告乙○○、庚○○固均坦承己○○、周長岡、丙○○
    、甲○○、陳建安於上述時地為警查獲賭博情事，且場所即
    為被告乙○○所經營之工廠，而被告庚○○亦曾收取過 500
    元等事實，然皆堅詞否認有何意圖營利，供給賭博處所及聚
    眾賭博之犯行，渠等及辯護人辯稱略以：乙○○該晚係在另
    一房間睡覺，祇單純因友人前來討論工程糾紛結束後起鬨把
    玩骰子，乙○○並無營利之抽頭行為，復當日為警查獲之照
    片確有便當盒、飲料等物，足見庚○○僅單純受託為跑腿購
    物，所收取500元要非抽頭之營利行為，而本件所扣得之4萬
    9,000 元亦與乙○○、庚○○無涉，自難認有賭博之情事存
    在等語。經查：
  (一)己○○、周長岡、丙○○、甲○○、陳建安等人於96年5 月
    15日凌晨4時30分許，在址設桃園縣平鎮市○○路118號由被
    告乙○○經營之工廠內，為警查獲擲骰賭博等情，業據證人
    己○○於警詢時、偵查中及本院審判時，證人周長岡於警詢
    時、偵查中，證人丙○○於警詢時、偵查中及本院審判時，
    證人甲○○於警詢時、偵查中，證人陳建安於偵查中證述明
    確（見96年度偵字第11938 號偵查卷第27頁至第28頁、第35
    頁至第37頁、第49頁至第50頁、第61頁、第102頁、第127頁
    、第136頁至第137頁，本院97年度易字第1032號刑事卷第49
    頁至第50頁、第129頁至第130頁），復有查獲照片（見96年
    度偵字第11938 號偵查卷第73頁至第77頁，本院97年度易字
    第1032號第108頁至第109頁），暨骰子6盒、碗公1個、賭資
    4萬9,000元扣案可稽，固堪認定。惟而，此情祇得證明己○○等人於上述時地為賭博之事實，究被告乙○○、庚○○是
    否有意圖營利，供給賭博處所及聚眾賭博之行為，尚待查明
    ，亟不得以此逕為被告等人犯罪事實之認定。
  (二)又者，稽之證人己○○前於警詢時陳稱：據伊所知聚賭地點
    及骰子都是乙○○所有，至抽頭金部分如伊要用餐便共同出
    資500 元給庚○○等語，復其於偵查中另稱：乙○○、庚○○均無抽頭乙節，並於本院審判時證稱：當時在場的人1 人
    各出500元，共3 人出1,500元給庚○○買煙、飲料等食物，
    於警詢時所稱之抽頭實際是指吃飯的錢，且就祇此1 次而已
    ，至擲出5梅（即5鐵支）時因在場都是朋友，有特別說不用
    另外給100元等情（見96年度偵字第11938號偵查卷第29頁、
    第102 頁，本院97年度易字第1032號第50頁至第53頁），雖
    先後就交給被告庚○○金錢總額及細節有所出入，然核其真
    意均指委由被告庚○○購買餐飲等物，實難祇以擷取警詢時
    之片段陳述，驟謂交付之500 元即為所謂之「抽頭金」。再
    者，參以證人周長岡前於警詢時陳稱：渠等係以賭骰子大小
    為輸贏，每底為500 元，當時輸了約3至4萬元，而屋主乙○○並無抽頭情事等語，且於偵查中亦復如是（見96年度偵字
    第11938號偵查卷第37頁、第102頁），是從證人周長岡所述
    內容以觀，亦無可認被告乙○○、庚○○有意圖營利之積極
    事證存在。另者，兼衡證人丙○○前於警詢時陳明該處並非
    賭博乙節，於偵查中先稱乙○○、庚○○並無抽頭，復再稱
    ：當時僅1人給庚○○500元買便當及飲料，嗣找得金錢由渠
    等平分等語，後於本院審判時證稱：伊是最後到場，不清楚
    是何人將500 元交給庚○○，伊並未出錢，且當時祇好玩而
    已，擲出5 鐵支無須抽頭，亦無任何人抽頭等情（見同上偵
    查卷第50頁、第102頁、第137頁，本院97年度易字第1032號
    刑事卷第130頁至第131頁），雖對交付500 元與被告庚○○
    之過程有所出入，但仍無指證被告乙○○、庚○○有抽頭之
    情形，執不得認渠等有以此方式營利。復且，質諸證人甲○○雖於警詢時陳稱：伊係第1 次至該處，有抽頭但未抽到伊
    ，故不知如何抽頭乙情，惟於偵查中先明確陳述：乙○○、
    庚○○並無抽頭，嗣再補陳：伊係跟周長岡前往該處，好像
    要給錢買便當，但伊並無給錢等語（見96年度偵字第 11938
    號偵查卷第61頁、第102頁、第127頁），則證人甲○○固認
    有抽頭情事，但其己身既無交付抽頭金之情，亦未見被告乙○○、庚○○有為抽頭營利之行為，當不足佐認其陳述之真
    實性，而謂被告等人有此抽頭之事實存在。基上，證人己○○、周長岡、丙○○、甲○○雖對曾否交給被告庚○○金錢
    ，總額為何等節或有不符，然綜合渠等證述，均一再表明當
    時祇單純賭博，被告乙○○、庚○○未對此有何抽頭之情事
    ，自難謂本件檢察官已提出相當證據得為被告等人有罪之積
    極證明。
  (三)至於，檢察官以己○○等人當日係每人交付500 元與被告庚○○，金額甚多且該時為凌晨時分，顯非為購買便當之用而
    與常情有違，因認此即屬抽頭金乙節。但查，被告庚○○前
    於警詢時係供稱：當日並沒有抽頭，祇用餐時拿500 元購買
    便當、飲料及香菸等物，並無筆錄所載用餐時「抽」500 元
    購買便當等物情事，此據本院於98年4 月13日審判時勘驗屬
    實（見96年度偵字第11938 號偵查卷第19頁，本院刑事卷第
    133頁、第141頁），是被告庚○○自始即辯稱所收取之 500
    元並非賭博之抽頭金，究得否單以其收受金錢之事實，遽謂
    有此營利行為，不無疑問。另者，被告乙○○前於警詢時供
    稱：伊沒有經營賭場，現場所查獲之賭具雖係伊所提供，但
    無抽頭行為，祇庚○○向賭客收取500 元購買便當等語；復
    於偵查中併稱：己○○等人本係前來伊公司討論事情，嗣伊
    先行睡覺，不知渠等有把玩骰子，確實無抽頭行為等情；另
    於本院審判時陳稱：伊於睡覺前有給庚○○500 元購買便當
    給己○○等人，後在場之謝坤龍表示這筆錢不應由伊出，遂
    拿500元給伊，當時庚○○雀未向己○○等人收取500元乙節
    （見96年度偵字第11938號偵查卷第8頁至第9頁、第109頁至
    第110 頁，本院97年度易字第1032號刑事卷第172頁至第173
    頁），雖被告乙○○歷次陳述內容就被告庚○○係自何處收
    受500 元、目的為何等節，供述兩歧，然此至多僅得認被告
    乙○○所述不實，惟與意圖營利賭博之行為間，不足以作直
    接認定，是難祇由被告乙○○供述情節與證人己○○等人證
    述矛盾，逕以臆測之詞謂被告乙○○、庚○○有抽頭之情事
    。復且，參酌本件查獲照片（見96年度偵字第11938 號偵查
    卷第73頁至第77頁，本院97年度易字第1032號第108 頁至第
    109 頁），桌面確實留有飲料、食物，地上更有餐盒及空養
    樂多瓶，與被告乙○○、庚○○及證人己○○、周長岡、丙○○、甲○○所述購物若干情節相符，被告庚○○所稱收取
    之500 元是用以購買便當等物，自有可能，尚無由為不利被
    告等人之事實認定。
  (四)雖然，證人即查獲警員戊○○固曾於偵查中證稱：伊係執行
    巡邏勤務經過該處，因見1 輛休旅車駛出乃上前檢查，但休
    旅車見狀卻加速逃逸，餘1 人則返回屋內，後即見賭桌等物
    ，賭客並有說擲出5鐵支時，贏的人須拿100元給庚○○買東
    西，另500 元買便當是渠等私下拿給庚○○乙節；嗣於本院
    審判時另證稱：於查獲時賭客有稱祇擲出豹子時要給100 或
    200元與1名女子購買宵夜，並不是抽頭，印象中亦無每人要
    給庚○○500元買便當情事（見96年度偵字第11938號偵查卷
    第113 頁，本院97年度易字第1032號刑事卷第93頁、第97頁
    ），是由此以觀，證人戊○○於查獲本件時，在場之賭客均
    無指證被告庚○○有向每位賭客收取500 元情事，而所述擲
    出5 鐵支或豹子時贏家另須給被告庚○○部分，竟無見諸於
    各該證人之警詢筆錄中，亦未就此部分作何詢問，此情究否
    為真，抑或證人戊○○記憶有誤，容有疑義，實難由證人戊○○不明確之證述，佐認被告乙○○、庚○○確有此抽頭之
    行為存在。此外，被告庚○○縱或在場賭客拿取500 元以購
    買便當等物，或於賭客擲出5鐵支時收取100元以購買宵夜等
    物，不僅有上述查獲照片可認，且參本件賭客至少有5 名以
    上，以500元或100元購買便當、宵夜等物，亦不為過，當無
    由單憑被告庚○○收取金錢之事實，遽認有意圖營利之抽頭
    行為存在。
  (五)基此，己○○、周長岡、丙○○、甲○○、陳建安等人固有
    於上述時地為賭博之行為，然被告庚○○至多祇得認受託購
    買便當、宵夜等物，要無何積極事證足認此核屬意圖營利之
    抽頭行為，亦不得以被告乙○○及渠等證人反覆陳述之情，
    逕以臆測之詞謂此即屬抽頭金，復與被告乙○○間有犯意聯
    絡存在，而率爾推論被告乙○○、庚○○有本件犯罪事實存
    在。
五、綜上所述，被告乙○○、庚○○有關意圖營利，供給賭博處
    所及聚眾賭博罪嫌，檢察官所引各項事證未達於通常一般之
    人均不致有所懷疑，復查無其他積極證據足證被告等人確有
    此一意圖營利賭博之客觀行為及主觀犯意，而得確信其有犯
    罪之程度，是仍容有合理之懷疑存在，自屬不能證明被告等
    人犯罪。是揆諸首揭說明，本案應為被告乙○○、庚○○均
    無罪之諭知。
據上論斷，應依刑事訴訟法第301條第1項，判決如主文。
本案經檢察官丁○○到庭執行職務。
中    華    民    國    98    年    6     月    9     日
                  刑事第六庭    法  官  黃翊哲
以上正本證明與原本無異。
如不服本判決，應於判決送達後10日內向本院提出上訴書狀（應
附繕本），並應敘述具體理由，其未敘述上訴理由者，應於上訴
期間屆滿後20日向本院內補提理由書，上訴於臺灣高等法院。
                                書記官  劉霜潔
中    華    民    國    98    年    6     月    9     日


司法院資訊處製作；財團法人民間司法改革基金會備份。
